【裁判字號】    95,苗簡,442
【裁判日期】    950831
【裁判案由】    給付票款
【裁判全文】
臺灣苗栗地方法院民事判決             95年度苗簡字第442號
原      告  甲○○
                        11號.
訴訟代理人  洪崇欽律師
被      告  丙○○
                        3號
            乙○○
            賴憶潔即賴素蘭）.
            丁○○
                        巷5號.
上列當事人間請求給付票款事件，本院於民國95年8 月24日言詞
辯論終結，判決如下：
    主  文
被告應於繼承賴明德（民國○○○年○月○○○日生，身分證統
一編號：Ｚ000000000號，民國九十五年三月十二日死亡）遺產之
範圍內，連帶給付原告新臺幣壹佰零貳萬參仟元，及按如附表所
示票面金額，分別自如附表所示各該利息起算日起至清償日止，
按年息百分之六計算之利息。
訴訟費用由被告於繼承賴明德遺產之範圍內連帶負擔。
本判決得假執行。
    事實及理由
一、原告主張：其執有訴外人賴明德簽發如附表所示之支票3 紙
    ，詎料屆期為付款之提示均未獲兌付，而賴明德已於民國95
    年3 月12日死亡，被告及訴外人賴姿鈴均為其法定繼承人，
    其中賴姿鈴業已拋棄繼承，被告等4 人則已聲明對賴明德之
    遺產為限定繼承，為此依限定繼承及票據法律關係，請求被
    告4 人於繼承賴明德遺產之範圍內，連帶給付如主文所示之
    票款，及分別自如附表所示利息起算日起至清償日止，按年
    息6 ％計算之法定遲延利息等語。被告則以：其4 人於賴明
    德死亡後，均已聲明限定繼承，對原告並無清償之義務，被
    告對於系爭支票之真實性、賴明德生前有無簽發系爭支票等
    節均不清楚等語，資為抗辯；並聲明：駁回原告之訴。
二、得心證之理由：
（一）按在票據上簽名者，應依票上所載文義負責；發票人應照
      支票文義擔保支票之支付；又執票人向支票債務人行使追
      索權時，得請求自為付款提示日起之利息，如無約定利率
      者，依年利6 釐計算；票據法第5 條第1 項、第126 條、
      第133 條分別定有明文。次按繼承人自繼承開始時，除本
      法另有規定外，承受被繼承人財產上之一切權利、義務；
      繼承人對於被繼承人之債務，負連帶責任；繼承人得限定
      以因繼承所得之遺產，償還被繼承人之債務；民法第1148
      條前段、第1153條第1 項、第1154條第1 項亦分別定有明
      文。
（二）原告主張前開事實，業據其提出與所述相符之支票及退票
      理由單各3 紙、賴明德除戶謄本、被告戶籍謄本等件為證
      ，另經本院依職權調閱本院95年度繼字第101 號、145 號
      訴外人賴姿鈴及被告等4 人分別聲明對賴明德遺產拋棄繼
      承、限定繼承事件卷宗查明無訛，而被告僅表示對於系爭
      支票之真實性、賴明德生前有無簽發系爭支票等節均不清
      楚，並未舉證否認原告所持上開票款債權之存在，堪認原
      告上揭主張均為真實。從而，原告依票據債權及限定繼承
      之法律關係，訴請被告4 人於繼承賴明德遺產之範圍內，
      連帶給付系爭支票票款，及分別自如附表所示利息起算日
      起至清償日止，按年息6 ％計算之法定遲延利息，即無不
      合，應予准許。
（三）本件係依民事訴訟法第427 條第1 項規定適用簡易程序所
      為被告敗訴之判決，依同法第389 條第1 項第3 款規定，
      自應依職權宣告假執行。
三、訴訟費用負擔之依據：民事訴訟法第436 條第2 項、第85條
    第2 項。
中    華    民    國    95    年    8     月    31    日
                  簡易庭法  官  邱光吾
以上正本係照原本作成
如對本判決上訴，須於判決送達後20日內向本院提出上訴（須按
他造當事人之人數附繕本）。
                        書記官  葉燕蓉
中    華    民    國    95    年    8     月    31    日
附表：
~F0
~T40
┌──────────────────────────────────────────────┐
│支票附表：                                                                                  │
├──┬─────────┬───────┬──────┬─────┬─────┬──────┤
│編號│   發 票 人       │付    款    人│發   票   日│票面金額  │支票號碼  │利息起算日  │
│    │                  │              │            │（新臺幣）│          │            │
├──┼─────────┼───────┼──────┼─────┼─────┼──────┤
│ 1  │   賴 明 德       │苗栗縣竹南信用│95年1月20日 │250,000   │GA0000000 │95年1月21日 │
│    │                  │合作社        │            │          │          │            │
├──┼─────────┼───────┼──────┼─────┼─────┼──────┤
│ 2  │   同  上         │同        上  │95年2月18日 │ 13,000   │GA0000000 │95年3月15日 │
│    │                  │              │            │          │          │            │
├──┼─────────┼───────┼──────┼─────┼─────┼──────┤
│ 3  │   同  上         │同        上  │95年3月18日 │760,000   │GA0000000 │95年3月20日 │
│    │                  │              │            │          │          │            │
└──┴─────────┴───────┴──────┴─────┴─────┴──────┘


司法院資訊處製作；財團法人民間司法改革基金會備份。
